臺灣高等法院臺中分院刑事判決
111年度上易字第849號
上  訴  人  臺灣彰化地方檢察署檢察官 
被      告  詹添和



上列上訴人因被告加重竊盜案件，不服臺灣彰化地方法院111年
度易字第286號中華民國111年6月28日第一審判決（起訴案號：
臺灣彰化地方檢察署111年度偵字第263、1760號），提起上訴，
本院判決如下：
    主  文
原判決關於宣告如其附表編號2所示之刑及定應執行刑部分，均
撤銷。
詹添和犯攜帶兇器竊盜罪，累犯，處有期徒刑柒月。
    事實及理由
一、本院審判範圍之說明：
    按上訴得明示僅就判決之刑、沒收或保安處分一部為之，修
    正後刑事訴訟法第348條第3項定有明文。依該條項之立法說
    明：「為尊重當事人設定攻防之範圍，並減輕上訴審審理之
    負擔，容許上訴權人僅針對刑、沒收或保安處分一部提起上
    訴，其未表明上訴之認定犯罪事實部分，則不在第二審之審
    判範圍。如為數罪併罰之案件，亦得僅針對各罪之刑、沒收
    、保安處分或對併罰所定之應執行刑、沒收、保安處分，提
    起上訴，其效力不及於原審所認定之各犯罪事實，此部分犯
    罪事實不在上訴審審查範圍」等語。準此，上訴權人就下級
    審判決聲明不服提起上訴時，依現行法律規定，得在明示其
    範圍之前提下，擇定僅就該判決之「刑」、「沒收」、「保
    安處分」等部分單獨提起上訴，而與修正前認為上開法律效
    果與犯罪事實處於絕對不可分之過往見解明顯有別。此時上
    訴審法院之審查範圍，將因上訴權人行使其程序上之處分權
    而受有限制，除與前揭單獨上訴部分具有互相牽動之不可分
    關係、為免發生裁判歧異之特殊考量外，原則上其審理範圍
    僅限於下級審法院就「刑」（包含有無刑罰加重、減輕或免
    除等影響量刑區間之處斷刑事由、宣告刑與執行刑、應否諭
    知緩刑）、「沒收」、「保安處分」之諭知是否違法不當，
    而不及於其他（最高法院111年度台上字第1542號、111年度
    台上字第2489號刑事判決同此意旨）。本案係由檢察官檢附
    具體理由提起上訴，被告詹添和（下稱被告）並未上訴；而
    依檢察官所提上訴書及於本院審理時所陳述之上訴範圍，業
    已明示僅就原判決附表編號2所量處之刑提起上訴，而未對
    原判決所認定之犯罪事實、罪名及沒收部分聲明不服，參諸
    前揭說明，本院僅須就原判決附表編號2所宣告之「刑」有
    無違法不當進行審理；至於原判決附表編號2就科刑以外之
    其他認定或判斷，既與刑之量定尚屬可分，且不在檢察官明
    示上訴範圍之列，即非本院所得論究，合先敘明。
二、本案據以審查量刑當否之原判決附表編號2所認定犯罪事實
    及罪名：
  ㈠犯罪事實：
　　詹添和前因竊盜案件，經法院判決處有期徒刑確定，於民國
     110年7月27日執行完畢出監。詎其竟不知悔改，意圖為自
    己 不法之所有，基於竊盜犯意，於110年10月中旬某日約1
    時許，詹添和駕駛車牌號碼00-0000號之自小客車前往彰化
    縣永靖鄉獨鰲路某田地旁，見車牌號碼00-0000號自小客車(
    車主為張崙經)停放於該處，四下無人有機可趁，遂持客觀
    上具有殺傷力足供兇器使用Y六角板手1支、一字形板手1支
    將上開車之車牌兩面卸下來，並直接掛在其所駕駛之車牌號
    碼00-0000號之自小客車上，並旋即駛離現場。
  ㈡所犯罪名：
    核被告所為，係犯刑法第321條第1項第3款之攜帶兇器竊盜
    罪。被告前因竊盜案件，經判處有期徒刑2月，於110年7月2
    日執行完畢等情，此有臺灣高等法院被告前案紀錄表在卷可
    佐，其於前案有期徒刑執行完畢後，5年以內故意再犯本件
    有期徒刑以上之罪，為累犯，本院考量被告所犯前案，亦屬
    竊盜罪，與本案罪質同一，被告於前案執行完畢後，短時間
    內再犯本案，展現高度之法敵對意識，予以加重最低度刑，
    並無罪責不相當之情形，依據司法院大法官釋字第775號解
    釋意旨，應依法加重最低度本刑。
三、撤銷改判之理由：
　㈠原審認本件被告關於附表編號2部分，事證明確，而予論罪科
    刑，固非無見，惟按刑法第59條之酌量減輕其刑，必須犯罪
    另有特殊之原因與環境等等，在客觀上足以引起一般同情，
    認為即予宣告法定低度刑期尤嫌過重者，始有其適用；亦即
    ，刑法第59條規定犯罪情狀可憫恕者，得酌量減輕其刑，固
    為法院依法得自由裁量之事項，然非漫無限制，必須犯罪另
    有特殊之原因與環境，在客觀上足以引起一般同情，認為即
    予宣告法定低度刑期尤嫌過重者，始有其適用。是為此項裁
    量減刑時，必須就被告全部犯罪情狀予以審酌在客觀上是否
    有足以引起社會上一般人之同情，而可憫恕之情形，始稱適
    法。本案被告雖已將上開竊取之車牌兩面返還予前述被害人
    ，有贓物認領保管單附卷可憑（見偵263號卷第65頁），惟
    被告於本案所為竊盜犯行，不僅恣意侵犯被害人之財產權，
    且其係竊取車牌後改懸掛於己現所駕駛之自小客車，顯係為
    規避盤查為本件犯行，而非迫於生計而不得不竊取基本生活
    物資，藉以滿足最低限度之生存需求，尤其被告除前述構成
    累犯加重其刑事由之前案紀錄外，另有多次毒品犯行經法院
    判處徒刑確定，有臺灣高等法院被告前案紀錄表在卷可參，
    被告當不致對其所為毫無違法性之認識，猶於本案另犯加重
    竊盜犯行，顯見其不思警惕而一再重蹈覆轍，已無任何可值
    憫恕之處，更不足以引起一般人普遍之同情，當無適用刑法
    第59條酌減其刑規定之餘地。且加重竊盜罪之法定本刑為6
    月以上5年以下有期徒刑，得併科50萬元以下罰金，自無任
    何情輕法重、刑罰過苛之特殊情事，尚不因被告竊得財物價
    值非鉅且已返還竊得之贓物，即可異其認定。原審未見及此
    ，認被告應依刑法第59條減輕其刑，難認允洽，自無足取。
    檢察官上訴意旨以原審適用刑法第59條規定酌減其刑，量刑
    實屬過輕等語，指摘原判決不當，即有理由，自應由本院將
    原判決附表編號2關於刑部分，予以撤銷改判。而定應執行
    刑與其所憑定應執行刑之各宣告刑間，有不可分之關係，應
    由本院將原判決關於被告定應執行刑部分一併撤銷。
　㈡爰以行為人之責任為基礎，審酌被告先前多次因毒品案件經
    法院判處罪刑（不包含上開累犯部分），其於上開時、地，
    竊取前述被害人財物得手，欠缺對他人財產權之尊重及法治
    觀念，所為實屬不該；另考量被告坦承犯行，並已將前揭竊
    得之車牌返還上開被害人之犯後態度，兼衡其智識程度及生
    活狀況等一切情狀，量處如主文第2項所示之刑。
四、本案確定後，就撤銷改判部分與已確定部分，應由檢察官依
    相關規定另行聲請定應執行刑，附此敘明。
據上論結，應依刑事訴訟法第369條第1項前段、第364條、第299
條第1項前段，判決如主文。
本案經檢察官陳詠薇提起公訴，檢察官吳皓偉提起上訴，檢察官
林彥良到庭執行職務。
中　　華　　民　　國　　111 　年　　10　　月　　25　　日
             刑事第五庭    審判長法　官  張  智  雄
    　　　　　　 　　　　　　　　法　官  陳  鈴  香
  　　　　　　　 　　　　　　　　法　官  游  秀  雯
以上正本證明與原本無異。     
不得上訴。
                                 書記官  賴  玉  芬
　　　　　　　　　　　　　　　
中　　華　　民　　國　　111 　年　　10　　月　　25　　日

附錄本案所犯法條全文
中華民國刑法第320條
意圖為自己或第三人不法之所有，而竊取他人之動產者，為竊盜
罪，處 5 年以下有期徒刑、拘役或 50 萬元以下罰金。
意圖為自己或第三人不法之利益，而竊佔他人之不動產者，依前
項之規定處斷。
前二項之未遂犯罰之。
中華民國刑法第321條
犯前條第 1 項、第 2 項之罪而有下列情形之一者，處 6 月以
上 5 年以下有期徒刑，得併科 50 萬元以下罰金：
一、侵入住宅或有人居住之建築物、船艦或隱匿其內而犯之。
二、毀越門窗、牆垣或其他安全設備而犯之。
三、攜帶兇器而犯之。
四、結夥三人以上而犯之。
五、乘火災、水災或其他災害之際而犯之。
六、在車站、港埠、航空站或其他供水、陸、空公眾運輸之舟、
    車、航空機內而犯之。
前項之未遂犯罰之。